高雄高等行政法院簡易判決
　　　　　　　　　　　　　　　　　　 94年度簡字第00279號
原　　　告　阿羅哈客運股份有限公司
代　表　人　甲○○董事長
訴訟代理人　丙○○
被　　　告　高雄市政府
代　表　人　乙○○代理市長
訴訟代理人　丁○○
　　　　　　戊○○
上列當事人間因違反汽車運輸業管理規則事件，原告不服交通部
中華民國94年6月28日交訴字第0940032980號訴願決定，提起行
政訴訟。本院判決如下：
    主  文
訴願決定及原處分均撤銷。
訴訟費用由被告負擔。
    事  實
一、事實概要：
    緣被告以原告所有車牌號碼AG-540、AG-469及878-FC之營業
    大客車，分別於民國（下同）93年12月13日、94年1月6日及
    94年1月27日，因「下層裝設座椅二位」擅自變更車輛規格
    ，為交通部公路總局所屬台中區監理所及豐原監理站之監警
    聯合稽查小組攔查舉發，並分別依違反汽車運輸業管理規則
    第19條第5款規定，按公路法第77條第1項規定，分別填製公
    中監稽字第3754號、第3130號及第3798號三件舉發違反汽車
    運輸業管理事件通知單予原告。原告分別向被告提出申訴，
    案經被告予以否准並填製94年2月23日高市府交監三字第30-
    3130號、第30-3754號及第30-3798號處分書，各裁處原告罰
    鍰新台幣（下同）9,000元；原告不服，提起訴願，遭決定
    駁回；遂提起本件行政訴訟。
二、原告主張意旨略以：(一)道路交通安全規則於93年新修正後，
    原告公司曾就原告車上全部1、2號座位是否違反新修正道路
    交通安全規則之規定與主管機關對簿公堂後，原告承諾將公
    司所屬218輛車之第1、2號座椅拆除。惟因所拆下之座椅數
    龐大且尚屬可用，在暫找不到適合存放之場所前，原告公司
    決議將各車拆下之座椅大部分解並置於各車行李廂中；如此
    ，既可備各車座椅故障即時更換之需，亦可暫時解決找不到
    場地之窘境，此亦經主管機關高雄市監理處查看屬實在案。
    (二)查本件車輛被舉發前，座椅早已分解，且所有所屬設備如
    ：個人電視、電動按摩、電動玩具或手機充電器用電源插座
    等多項設施亦已拆下，有些駕駛礙於車輛行駛中置放之分解
    物無法牢固而將之組成狀似椅子狀之雜物堆，以堆放車上乘
    客所需用到之雜物，如：食物、餅乾、杯水及毛毯等物品。
    準此，車輛下層所置放者為雜物堆應無疑義，原處分誤雜物
    堆為座椅，在事實認定上顯有誤會。(三)按「行政行為應受法
    律及一般法律原則之拘束。」行政程序法第4條定有明文。
    今本件事實尚有混沌不明之處（即原處分所指摘事項，係雜
    物堆或座椅仍有疑義），亦為原處分機關所明知，依罪疑唯
    輕原則及最高法院85年上易字第2731號判例：「認定不利被
    告之事實，需依積極證據，茍積極證據不足為不利於被告事
    實之認定時，即應為有利於被告之認定，更不必有何有利之
    證據」之見解，原處分應予撤銷。(四)次按交通部94年2月2日
    交路字第0940017516號函雖謂，道路交通安全規則附件6之1
    及附件6之2已明文，行李箱係指除乘客室和盥洗設備外可供
    乘客置放行李之空間，且不得設置座椅或臥舖。惟其並未規
    定車輛所有人不得置放自己之雜物，依前述，原告於自己所
    有車輛上置放雜物要難謂原告有不法之處，既非法所不許。
    (五)再按行政機關對於行政規則在適用上有疑義部分雖有解釋
    權，惟其解釋不得無限上綱，仍須依當時事實情狀斟酌立法
    目的為斷始為適法。按原處分機關認為道路交通安全規則附
    件6之1規定，大客車若裝設行李箱者，行李箱不得設置座椅
    或臥舖之立法意旨，乃係為避免客運業者擅自於行李箱中加
    設座椅或臥舖載運旅客，影響旅客行車安全所設，為維護乘
    客行車安全，法令禁止業者私下增設座椅出售牟利，此項見
    解雖資可贊同，惟在事實涵攝上仍不得無限上綱。以本件為
    例，被告亦知原告有場地不足置放拆下之座椅而須暫放所屬
    各車輛之窘境及根本未有攬客搭車牟利之意圖，惟其並未考
    量原告之陳述及照片所示，絕無可能違反影響旅客行車安全
    之立法意旨，僅以原告車上有狀似座椅之雜物堆即認定原告
    有違規之事實，在認事用法上顯有未妥。再者，既言違法設
    座，其樣態亦有定型，即至少要有可資容坐販售牟利之座椅
    設置且在解釋上仍須考量當時情狀始足判斷認定，而不得隨
    意認定之。仍應參考當時是否有販售牟利之事實，始足斷之
    。(六)末按原告北高線車資高達650元，附有附屬設備如：個
    人電視、電動按摩、電動玩具、筆記型電腦或手機充電器用
    110V電源插座等多項設施。依照片所示，不難看出該座椅根
    本無前揭設備，試問：消費者豈會願意花同等價格去購買一
    個和同車上層相較起來什麼都沒有的座位，且是具有相當壓
    迫感之座位（下層高度僅120公分）？一家相當有信譽之客
    運公司又豈會將辛苦累積之信譽僅因二個座位的收入即隨手
    棄之？顯見原告根本無將該狀似座椅之雜物堆售票牟利之意
    圖。被告以本件車輛上有狀似座椅之雜物堆即認定原告違法
    設座，而不去考量事實情狀與立法目的，逕以超出立法目的
    之見解來解釋法令，顯有未妥等語，並求為判決撤銷訴願決
    定及原處分。
三、被告則以：(一)被告所屬監理處於接獲公路總局台中區監理所
    監警聯合稽查小組於93年12月13日所掣填之「舉發違反汽車
    運輸業管理事件通知單」後，即於93年12月23日至原告之高
    雄站實車查核，原告所屬車輛之下層行李廂確有設置座椅，
    惟該座椅已分解為二，且未用螺絲加以固定，座椅上亦置滿
    雜物。被告所屬監理處考量其座椅上無法乘坐乘客，是否符
    合交通部93年3月19日交路字第0930025970號函示，下層行
    李廂不得加裝座椅，不無疑義。被告所屬監理處即於94年1
    月11日以高市監3字第0940000173號函請交通部釋示在案。
    交通部於94年2月2日以交路字第0940017516號函復略以：「
    ．．．二、查有關大客車行李廂設置之目的及規格，於道路
    交通安全規則附件6之1及附件6之2業已明文，行李廂係指除
    乘客室和盥洗設備外可供乘客置放行李之空間，且不得設置
    座椅或臥舖，宜先說明。三、本案業者之大客車行李廂置放
    座椅是否違反前揭說明之規定乙節，仍請貴局依具體違規事
    實核處。」被告依交通部之函示，予以裁處，並無違誤。(二)
    另被告所屬交通局於94年2月5日以高市交監三字第09400044
    06號函轉前項交通部函示予被告監理處，其文略以：「本案
    依交通部函釋內容仍請貴處依具體違規事實核處。另對於阿
    羅哈客運公司將拆除後之座椅暫存於車輛下層行李廂之作法
    ，宜請該公司限期改善。」顯而易見，被告所屬交通局亦認
    定交通部之函示中，已告知本件系爭車輛有違規事實，足堪
    認定。又依被告所屬監理處實車查核之結果，亦確有座椅置
    放於下層行李廂，原告亦不否認，被告裁處洵屬有據。(三)末
    按本件系爭營業大客車於事實欄所載之時、地，遭公路監理
    機關之稽查小組攔檢舉發之照片所示，行李箱內確有設置座
    椅，是原告所屬系爭車輛確有未依規定，於行李箱設置座椅
    ，擅自變更車輛規格之違規事實，被告依法裁處，並無不合
    。原告雖稱該座椅並未用螺絲加以固定，僅能稱之「雜物堆
    」，惟依上揭說明，系爭車輛於行李箱設置座椅，不論係固
    定裝設、活動置放之座椅，均屬違規設置座椅、變更車輛規
    格之範疇。準此，本件系爭車輛確有未依規定，於行李箱設
    置座椅，擅自變更車輛規格之違規事實，被告依法裁處，洵
    無違誤云云置辯，並求為判決駁回原告之訴。
四、按「汽車或電車運輸業，違反依第79條第5項所定規則者，
    由公路主管機關處新臺幣9,000元以上90,000元以下罰鍰，
    並得按其情節，吊扣其違規營業車輛牌照1個月至3個月，或
    定期停止其營業之一部或全部，並吊銷其非法營業車輛之牌
    照，或廢止其汽車運輸業營業執照及吊銷全部營業車輛牌照
    。」公路法第77條第1項定有明文。又同法第79條第5項規定
    ：「汽車及電車運輸業申請資格條件、立案程序、營運監督
    、業務範圍、營運路線許可年限及營運應遵行事項與對汽車
    及電車運輸業之限制、禁止事項及其違反之罰鍰、吊扣、吊
    銷車輛牌照或廢止汽車運輸業營業執照之要件等事項之規則
    ，由交通部定之。」已將授權交通部訂定有關汽車運輸業之
    申請、立案、營運監督、業務範圍及營運應遵守事項與限制
    、禁止事項，及其違反應予裁罰之構成要件與法律效果等事
    項詳予明定，核其授權之內容、目的及範圍均已具體明確，
    並未違反法律授權明確性原則。又汽車運輸業管理規則第19
    條第5款規定：「汽車運輸業除對所屬車輛、駕駛人及僱用
    之從業人員應負管理責任外，其營運應遵守左列規定：．．
    ．五、不得擅自變更車輛規格。」係交通部本於前揭公路法
    第79條授權而訂定有關汽車運輸業營運應遵守之事項，並未
    逾越前揭法律授權之範圍，亦符合公路法第1條所揭示為發
    展公路運輸事，以增進公共福利與交通安全之立法目的，自
    得予以適用。次按「公路監理機關辦理車輛發照時，除應查
    驗第二項、第三項車輛規格審查或審驗合格文件外，並應依
    相關規定登記檢驗合格後，始予發照。」「汽車．．．座位
    ．．．如有變更，均應向監理機關辦理登記。」「前項變更
    登記，除汽車所有人名稱、地址等變更時，免予檢驗外，餘
    均須檢驗合格。」為道路交通安全規則第17條第5項及第23
    條第1項、第2項所明定。
五、經查，被告以原告所有車牌號碼為AG-540、AG-469及878-FC
    之營業大客車，分別於93年12月13日、94年1月6日及94年1
    月27日，因涉及「下層裝設座椅二位」擅自變更車輛規格，
    為交通部公路總局所屬台中區監理所及豐原監理站之監警聯
    合稽查小組攔查舉發，並分別填製公中監稽字第3754號、第
    3130號及第3798號三件舉發違反汽車運輸業管理事件通知單
    予原告。原告分別向被告提出申訴，案經被告予以否准並填
    製94年2月23日高市府交監三字第30-3130號、第30-3754號
    及第30-3798號處分書，各裁處罰鍰9,000元之事實，固有交
    通部公路總局台中區監理所舉發違反汽車運輸業管理事件通
    知單、被告所屬監理處否准原告之申復函及照片影本等附於
    原處分卷可稽，固非無據。惟查，公路法之立法目的，為加
    強公路規劃、修建、養護，健全公路營運制度，發展公路運
    輸事業，以增進公共福利與交通安全。法律之解釋必須兼維
    法律之安定與理想，必須注意其社會性，亦即就具體事件闡
    釋法律時，應顧及具體的妥當性，直視社會的實際需要把握
    現時具有生命的社會諸事項，始不至架空並為人樂於接受。
    汽車運輸業管理規則第19條第5款規定之「不得擅自變更車
    輛規格」及道路交通安全規則附件6之1第15項第1款所謂「
    不得設置座椅或臥舖」，乃為保障行車及乘客安全所為之規
    定。基此，行為人之行為必須違反此規範目的，設置足供乘
    客搭乘之座椅或臥舖始足當之。然本件被告所屬監理處於接
    獲公路總局台中區監理所監警聯合稽查小組於93年12月13日
    所掣填之「舉發違反汽車運輸業管理事件通知單」後，於93
    年12月23日至原告之高雄站實車查核發現，原告所屬車輛之
    下層行李廂確有座椅，惟該座椅已分解為二，未用螺絲加以
    固定且並無電源設備，座椅上亦置滿雜物，與車輛上層載客
    座位附有多種設備並以螺絲固定大不相同，且為被告自承在
    卷，足認系爭座位根本無法乘坐乘客，有被告提供之照片供
    對照足稽，揆諸上開規定及說明，系爭座位自難謂係屬「設
    置」，充其量僅屬於放置、堆置於行李箱。被告僅以原告所
    屬車輛之下層行李箱放置有座椅，即認原告違反汽車運輸業
    管理規則第19條第5款，依公路法第77條第1項第1款規定，
    處以原告各9,000元罰鍰，顯屬速斷，於法自有不合。惟為
    避免爭議，原告似宜自行將系爭座椅移除，附此敘明。
六、綜上所述，原告將座位堆置、放置於下層行李箱之行為，既
    不違反汽車運輸業管理規則第19條第5款，被告依公路法第7
    7條第1項第1款規定，處以原告各9,000元罰鍰之行為，自有
    違誤；訴願決定未予糾正，亦有可議。原告執此指摘，為有
    理由，自應由本院將訴願決定及原處分均予撒銷，以資適法
    。並不經言詞辯論為之。
七、據上論結，本件原告之訴為有理由，依行政訴訟法第236條
    、第233條第1項、第195條第1項前段、第98條第3項前段，
    判決如主文。
中　　華　　民　　國　　94　　年　  10　　月　 31  　 日
                        第二庭法  官　戴見草
以上正本係照原本作成。
如不服本判決，應於送達後20日內，向本院提出上訴狀並表明上
訴理由，如於本判決宣示後送達前提起上訴者，應於判決送達後
20日內補提上訴理由書（須按他造當事人人數附繕本）。
提起上訴應預繳送達用雙掛號郵票7份（每份34元）。
中　　華　　民　　國　　94　　年　  10　　月　 31  　 日
　　　　　　　　　　　　　　　書記官  蔡玫芳
附註:
行政訴訟法第235條（第1項、第2項）:
對於適用簡易程序之裁判提起上訴或抗告，須經最高行政法院之
許可。
前項許可，以訴訟事件所涉及之法律見解具有原則性者為限。
